【裁判字號】    97,交易,252
【裁判日期】    970610
【裁判案由】    過失致死
【裁判全文】
臺灣臺中地方法院刑事判決             97年度交易字第252號
公  訴  人  臺灣臺中地方法院檢察署檢察官
被      告  乙○○
選任辯護人  蔡振修律師
上列被告因過失致死案件，經檢察官提起公訴（96年度偵字第
28731號），被告已就被訴事實為有罪之陳述，本院裁定適用簡
式審判程序，判決如下：
    主    文
乙○○服用酒類，不能安全駕駛動力交通工具而駕駛，處有期徒
刑伍月；又因過失致人於死，處有期徒刑壹年。應執行有期徒刑
壹年肆月。緩刑肆年。
    犯罪事實
一、乙○○於民國96年11月1日晚間7時30分許，與友人李國樑、
    洪得瑋、陳書維、簡杏妃等人共同前往臺中縣梧棲鎮「銀櫃
    KTV」飲酒歡唱，乙○○與友人共飲酒後，已達不能安全駕
    駛動力交通工具之程度，竟仍於同日晚間10時許，駕駛車牌
    號碼1569－NC號自小客車，搭載李國樑、洪得瑋、陳書維、
    簡杏妃等人離開，沿臺中縣清水鎮○○路由南往北方向行駛
    ，於同日晚間11時許，在行經港埠路與中社路路口時，其原
    應注意車前狀況，並隨時採取必要之安全措施，且汽車行駛
    至交岔路口，其行進，應遵守燈光號誌，及行車速度須依標
    誌或標線之規定，並應注意汽車駕駛人引用酒類後期吐氣所
    含酒精濃度超過每公升0.25毫升以上者，不得駕車，而依當
    時雖天候強風，但夜間有照明、路面乾燥、無缺陷及無障礙
    物、視距良好等情，復無不能注意之情事，因不勝酒力意識
    模糊顯出疲態，且於限速60公理之路段，猶以80公里以上之
    速度疾駛，竟疏未注意而於上開路段闖紅燈，適有鄒清平駕
    駛車牌號碼QN－1285號自小客車，沿臺中縣清水鎮○○路由
    西往東方向行駛，正欲通過該交叉路口時，乙○○因車速過
    快無法及時煞停，而撞擊鄒清平駕駛之前揭自小客車，造成
    該車號QN－1285號自小客車當場起火燃燒，致鄒清平因全身
    大面積火燒而當場死亡。乙○○於肇事後，向據報前來尚不
    知何人肇事之員警自首坦承肇事，自首而接受裁判，並於翌
    日（即2日）凌晨2時許，經員警對乙○○施以酒精濃度呼氣
    測驗，測得其呼氣後酒精濃度達每公升達1.09毫克（MG/L）
    ，而查獲乙○○酒後駕車之情。
二、案經臺中縣警察局清水分局報告臺灣臺中地方法院檢察署檢
    察官相驗後自動檢舉及鄒清平之妻甲○○告訴偵查起訴。
    理    由
一、上揭犯罪事實，業據被告乙○○於本院審理時坦承不諱，核
    與證人李國樑、陳書維、洪得瑋及簡杏妃於警詢、偵查中之
    證述，及證人即目擊證人吳志明於偵查中之證述情節相符，
    並有呼氣酒精濃度測試值、、道路交通事故現場圖、道路交
    通事故調查報告表（一）、（二）－1、（二）－2各1份及
    現場照片共16張附卷可稽。又被害人鄒清平因此受傷當場死
    亡，亦經臺灣臺中地方法院檢察署檢察官督同法醫師相驗屬
    實，製有相驗筆錄、相驗屍體證明書、臺灣臺中地方法院檢
    察署檢驗報告書在卷可憑。按刑法第185條之3規定所謂「不
    能安全駕駛」，係抽象危險犯，並不以發生具體危險為必要
    。而服用酒類不能安全駕駛動力交通工具之認定，參考德國
    、美國之認定標準，對於酒精濃度呼氣已達每公升0.55 毫
    克或血液濃度達百分之0.11以上，肇事率為一般正常人之10
    倍，應認為已達不能安全駕駛之標準（法務部88年5月18 日
    88年度法檢字第1669號函參照）。查被告所測得呼氣酒精濃
    度每公升1.09毫克，其駕駛車輛之注意能力已因飲酒而較平
    日為低，且發生本件事故，再參被告為警查獲後，經警觀察
    結果被告有語無倫次、意識模糊、噁心、測試或訊問過程顯
    出疲態等情形，復有臺中縣警察局清水分局「刑法第一百八
    十五條之三，查獲後測試、觀察職務報告」1份在卷可參，
    足認被告駕車時確已達不能安全駕駛動力交通工具程度。另
    按煞車痕跡係摩擦係數與機械煞車力配合輪胎所形成，為一
    般換算車速之標準。觀之本件車禍現場上開被告所駕駛車牌
    號碼1569－NC號自小客車之煞車痕約為44.5公尺（僅以直線
    距離計算），依司法行政部62年5月9日（62）函刑決字第46
    號函轉交通部道路交通安全督導會訂5月4日交導登（62）字
    第232號函之「一般公路汽車煞車距離、行車速度對照表」
    ，以1至3年乾燥瀝青路面換算當時之行進速度應為時速80公
    里以上，則被告駕駛前開自小客車於車禍發生前，係以時速
    80公里以上之速度疾駛於速限60公里之前開路面上，堪以認
    定。且本件道路交通事故前經檢察官送臺灣省臺中縣區車輛
    行車事故鑑定委員會鑑定結果，認定：「一、乙○○酒精濃
    度超過規定駕駛1569-NC自用小客車違反號誌指示闖紅燈嚴
    重超速駛入交岔路口內重撞鄒車，為肇事原因。二、鄒清平
    駕駛QN-1285自用小客車無肇事原因」等情，有該會97年2月
    27日中縣鑑字第0975500580號鑑定意見書1份附卷可稽，與
    本院認定之事實相符，益足證被告確有過失。再按汽車駕駛
    人應注意車前狀況，並隨時採取必要之安全措施，及行車速
    度須依標誌或標線之規定，且汽車行駛至交岔路口，其行進
    、轉彎，應遵守燈光號誌，並應注意引用酒類後期吐氣所含
    酒精濃度超過每公升0.25毫克者，不得駕車，道路交通安全
    規則第94條第3項、第93條第1項、第102條第1項第1款、第
    114條第2款分別訂有明文。且依卷附之交通事故調查報告表
    所載肇事當時雖天候強風，但夜間有照明、路面乾燥、無缺
    陷及無障礙物、視距良好等情，依當時情形並無不能注意之
    情事，詎被告竟疏於注意及此，違反前揭規定，因而肇事自
    屬有過失。且被害人因本件車禍死亡，與被告之過失行為間
    並有相當因果關係。綜上所述，本件事證明確，被告公共危
    險及過失致人於死等犯行，均堪認定。
二、論罪科刑部分：
（一）按行為後法律有變更者，適用行為時之法律。但行為後之
      法律有利於行為人者，適用最有利於行為人之法律，刑法
      第2條第1項定有明文。查被告行為後，刑法第185條之3業
      於97年1月2日經總統以華總一義字第09600177841號令修
      正公布，並於同年月4日生效施行。修正前條文為「服用
      毒品、麻醉藥品、酒類或其他相類之物，不能安全駕駛動
      力交通工具而駕駛者，處一年以下有期徒刑、拘役或三萬
      元以下罰金」，修正後為「服用毒品、麻醉藥品、酒類或
      其他相類之物，不能安全駕駛動力交通工具而駕駛者，處
      一年以下有期徒刑、拘役或科或併科十五萬元以下罰金」
      ，比較新舊法條文，修正後之規定並非較有利於被告，依
      刑法第2條第1項前段規定，本件公共危險罪部分應適用修
      正前刑法第185條之3之規定。
（二）核被告乙○○酒後駕車之所為，係犯修正前刑法第185條
      之3之服用酒類不能安全駕駛動力交通工具而駕駛罪；被
      告過失致人於死之所為，係犯刑法第276條第1項之過失致
      人於死罪。再被告係汽車駕駛人，其酒醉駕車，因而致人
      死傷，依法應負刑事責任，爰依道路交通管理處罰條例第
      86條第1項之規定就其過失致人於死部分加重其刑。又被
      告肇事後，向據報前來尚不知何人肇事之警員自首坦承肇
      事，業經證人即到場處理之臺中縣警察局清水分局大秀派
      出所員警丙○○於本院審理時證述甚詳，堪認被告係對於
      未發覺之罪自首而受裁判，爰依刑法第62條前段規定減輕
      其刑。被告就過失致人於死部分，同時具有加重減輕事由
      ，爰依法先加後減。再被告所犯上開2罪間，犯意各別，
      行為互殊，應予分論併罰。爰審酌被告僅顧一時享樂，酒
      後駕駛汽車，造成被害人死亡之結果，就本件車禍過失程
      度，被害人因全身大面積火燒而當場死亡，死狀悽慘，惟
      念被告無前科紀錄、素行良好（卷附臺灣高等法院被告前
      案紀錄表參照），當庭與告訴人達成民事和解，及被告知
      識、犯後之態度等一切情狀，各量處如主文所示之刑，並
      定其應執行之刑。至檢察官雖對被告具體求刑有期徒刑2
      年，惟本院審酌上情，認檢察官之求刑有期徒刑過重，附
      此敘明。末查被告前未曾受有期徒刑以上刑之宣告，有臺
      灣高等法院被告前案紀錄表可稽，其因一時失慮，致罹刑
      章，事後已坦承犯行，並與告訴人達成和解，深具悔意，
      經此偵審程序及罪刑之宣告後，應知警惕而無再犯之虞，
      本院認其所受本案刑之宣告以暫不執行為適當，併予宣告
      緩刑4年，以啟自新。
據上論斷，依刑事訴訟法第273條之1第1項、第299條第1項前段
，刑法第2條第1項、第276條第1項、第62條前段、第51條第5款
、第74條第1項第1款、修正前刑法第185條之3，道路交通管理處
罰條第86條第1項，刑法施行法第1條之1，判決如主文。
本案經檢察官丁○○到庭執行職務。
中    華    民    國    97    年    6     月    10    日
                      交通法庭  法  官  楊文廣
上正本證明與原本無異。
如不服本判決，應於收受送達後10日內向本院提出上訴書狀（應
敘述具體理由並附繕本）。
上訴書狀如未敘述理由，應於上訴期間屆滿後20日內補提理由書
於本院。
                                書記官  葉泰濃
中    華    民    國    97    年    6     月    10    日
附錄論罪科刑法條
修正前刑法第185條之3
服用毒品、麻醉藥品、酒類或其他相類之物，不能安全駕駛動力
交通工具而駕駛者，處1年以下有期徒刑、拘役或科或併科3萬元
以下罰金。
刑法第284條
因過失傷害人者，處6月以下有期徒刑、拘役或5百元以下罰金，
致重傷者，處1年以下有期徒刑、拘役或5百元以下罰金。
從事業務之人，因業務上之過失傷害人者，處1年以下有期徒刑
、拘役或1千元以下罰金，致重傷者，處3年以下有期徒刑、拘役
或2千元以下罰金。


司法院資訊處製作；財團法人民間司法改革基金會備份。
